臺灣臺北地方法院民事判決　　　　　 93年度海商簡上字第5號
上　訴　人　立達國際運通股份有限公司
法定代理人　甲○○
訴訟代理人　李孟融律師
被　上訴人　國泰世紀產物保險股份有限公司
法定代理人　乙○○
訴訟代理人　林昇格律師
複　代理人　高宏文律師
上列當事人間請求損害賠償等事件，上訴人對於民國93年7月29
日本院臺北簡易庭93年度北海商簡字第1號第一審判決提起上訴
，本院於民國94年3月23日言詞辯論終結，判決如下：
    主  文
上訴駁回。
第二審訴訟費用由上訴人負擔。
    事實及理由
壹、被上訴人起訴主張訴外人友力機電工程股份有限公司（下稱
    友力公司）於民國91年11月間，委由上訴人從馬來西亞運送
    貨物一批至我國基隆港（下稱系爭貨物），並向被上訴人投
    保貨物運輸險，上訴人則簽發載貨證券交予友立公司，到達
    基隆港尚志貨櫃場時，發現系爭貨物有2件木箱之外箱破損
    ，且於開箱後發現貨物毀損，致貨主受有損失達新臺幣
    307,895元，經被上訴人依上開保險契約約定理賠損失，並
    依保險法53條及民法債權讓與之規定，取得代位求償之權利
    ，系爭貨物於上訴人保管途中發生毀損，上訴人對其所選任
    、監督之屢行輔助人，未對載運貨物盡保存與照管之必要注
    意或處置之義務，致貨物毀損滅失，為此爰依海商法第63
    條、民法第184條、第188條，請求上訴人賠償新臺幣307,
    895元及自支付命令送達之翌日起至清償日止按年息5%計算
    之利息等語。上訴人則以：１、被上訴人所提之貨物受損公
    證報告書所載，並未明確指出上開貨物之毀損係於裝卸「貨
    櫃」時發生，於系爭貨物離開託運目的港即基隆港所屬之海
    關監管之尚志貨櫃場時，運送人責任即終止。２、依載貨證
    券運送條款第6條第3款約定，本件運送對貨物毀損之賠償責
    任以不超過毀損貨物總重量每公斤2美元為上限，逾該部分
    之損失即非上訴人應負擔等語置辯等語，資為抗辯。
貳、本件原審對被上訴人之請求，判決：上訴人應給付被上訴人
    新臺幣301,600元及自92年12月4日起至清償日止，按年息5%
    計算之利息，駁回其餘之訴（此部分未經被上訴人提起上訴
    ，非本院審判範圍）。並依職權就被上訴人勝訴部分，為假
    執行及免為假執行之宣告。上訴人就原判決不利於上訴人部
    分全部聲明不服，求為廢棄之判決。被上訴人則聲明請求判
    決駁回上訴。
參、兩造不爭執之事實：
１、編號PEA/15/1255-KEE號之載貨證券為上訴人出具。
２、系爭貨物到達目的地基隆港所屬之海關監管之尚志貨櫃場時
    ，有2件木箱外觀破損。
３、被上訴人已依保險契約理賠友力公司新臺幣301,600元。
肆、得心證之理由：本件被上訴人請求被上訴人賠償系爭貨物所
    受損害，上訴人則以公證報告並未指出責任歸屬，以及載貨
    證券運送條款第6條第3款約定賠償責任以不超過毀損貨物總
    重量每公斤2元為上限等語置辯，茲就兩造爭點分述如下：
一、按海上貨物運送人之過失，採推定之過失責任主義，即關於
    運送人之責任，只須運送物於運送人責任期間有喪失、毀損
    或遲到情事，而運送人又未能證明其有免責事由，不問喪失
    、毀損或遲到之原因，是否係可歸責於運送人之事由，運送
    人均應依載貨證券之文義負責（海商法第69條、第74條）。
    運送人對於承運貨物之裝載、卸載、搬移、堆存、保管、運
    名稱、件數或重量，或其包裝之種類個數及標誌，如與所收
    貨物之實際情況有顯著跡象，疑其不相符合或無法核對時，
    運送人或船長得在載貨證券內載明其事由，或不予載明。載
    貨證券依託運人之通知為記載者，推定運送人依其記載為運
（一）系爭貨物共有11箱，自馬來西亞裝船，運送至基隆港，以
      併裝分拆貨櫃方式運輸（LCL/LCL，裝櫃及拆櫃均由運送
      人或其代理之貨櫃站處理），此有上訴人開立之提單可憑
      （原證1，原審卷第13頁）。前開提單雖有保留條款之記
      載（shipper`s load and count），但由於系爭貨物由上
      訴人之代理人裝櫃，並非無法核對（木箱之外觀如有破損
      應可以於裝櫃時立即發現）故此保留條款，不生效力。前
      開提單又無貨物缺損之記載，系爭貨物在託運人交付時並
      無缺損情形。
（二）系爭11箱貨物，其中2件木箱於到達目的港即基隆港時發
      現有破損情形，經尚志貨櫃場於91年11月26日卸貨時發現
      有破損情形，開立進口來貨破損證明單（原證5，原審卷
      第39頁）。嗣於91年11月27日由永霖公證有限公司就系爭
      貨物調查發現，編號1的木箱外觀嚴重毀損，再由工作人
      員將箱內貨物（21件公車專用道設備）一一取出檢視，有
      因碰撞或掉落而凹陷之情形，永霖公證公司依其調查之結
      果及貨櫃場所開立之破損證明，推測受損之原因為：裝卸
      時因過失損毀木箱，使內裝貨物掉落所致（見原證2公證
      報告，原審卷第14頁）。依被上訴人提出之公證報告照片
      （本院卷原證1之1）所示，前開受損貨物為長條形金屬車
      道設備，如掉落地面會造成表面凹陷，再參照前開進口來
      貨破損證明單之記載，木箱於拆櫃時有破損情形，以及運
      如在卸載港之貨櫃場發生貨櫃事故，均會有事故報告以明
      責任），前開公證報告之結論應屬可採，且系爭貨物應在
      運送人卸載於基隆港貨櫃場前即已發生毀損。
（三）系爭貨物於上訴人運送責任期間內發生毀損，已如前述，
      而上訴人並未能證明毀損原因屬於法定免責事由之一，依
      民法第634條規定，上訴人應就系爭貨物之毀損負責，上
      訴人抗辯其就系爭貨物損壞不應負責云云，自非可採。
二、按以件貨運送為目的之運送契約或載貨證券記載條款、條件
    或約定，以減輕或免除運送人或船舶所有人，對於因過失或
    本章規定應履行之義務而不履行，致有貨物毀損、滅失或遲
    到之責任者，其條款、條件或約定不生效力。海商法第61
    條定有明文。上訴人雖於提單背面條款第6條第3款約定，對
    貨物毀損滅失之損害賠償責任，以不超過貨物總重量每公斤
    2美元為上限。但系爭貨物之性質為公車專用道設備，價值
    美金284,000元，已經託運人聲明並註明於提單，有前開提
    單可憑，上訴人不能主張單位責任限制；且如依海商法第70
    條第2項之規定，單位責任限制以每公斤特別提款權2單位計
    算，依IMF（國際貨幣基金會）網站揭示91年11月25日每單
    位特別提款權與美金匯率為1：1.97，每公斤之單位責任限
    制亦不得低於3.94美元，前開提單背面條款以每公斤2美元
    為限，屬於減輕運送人因貨物毀損責任之約定，依前開海商
    法第61條規定自不生效力，上訴人此項抗辯亦無可採。又系
    爭貨物中編號1木箱所裝載之貨物淨重為3078.98公斤（見本
    院卷原證1之8），以前述每公斤3.94美元計算，為12131美
    元（3078.98×3.94美元＝12131.1美元四捨五入），再以當
    時美元對新臺幣匯率1：34.985計算，責任限制額應為新臺
    幣424,403元，原審以被上訴人賠付託運人新臺幣301,600元
    為限（見原證3，原審卷第19頁），判決上訴人給付，並未
    逾法定責任限制額，附此敘明。
三、綜上所述，本件被上訴人主張上訴人應就系爭貨物之損害負
    損害賠償責任，為可採，上訴人所辯均無可取。從而，被上
    訴人依保險法第53條第1項及債務不履行、侵權行為之法律
    規定，請求上訴人給付在301,600元及法定遲延利息，為有
    理由，應予准許。又依民事訴訟法第389條第1項第3款規定
    ，依同法第427條適用簡易程序所為被告敗訴之判決，應依
    職權宣告假執行。原審判命上訴人給付301,600元及自92年
    12月4日起至清償日止，按年息5%計算之利息，並依職權宣
    告假執行，於法並無不合。上訴意旨指摘原判決不當，求予
    廢棄改判，為無理由，應予駁回其上訴。
四、據上論結，依民事訴訟法第436條第3項、第449條第1項、第
    78 條，判決如主文。
中　　華　　民　　國　　94　　年　　4　　月　　6　　日
                 民事第五庭    審判長法　官　吳青蓉
                  　　　　　　　　　 法  官  吳素勤
                                     法　官　張松鈞
以上正本係照原本作成。
本判決不得上訴。
中　　華　　民　　國　　94　　年　　4　　月　　6　　日
                      　             書記官　黃媚鵑
